臺灣臺北地方法院刑事判決　　　　　　　 95年度訴字第540號
公　訴　人　臺灣臺北地方法院檢察署檢察官
被　　　告　戊○
選任辯護人　吳信穎律師
　　　　　　陳彥任律師
　　　　　　羅明通律師
上列被告因妨害秘密案件，經檢察官提起公訴（九十五年度偵字
第四０六五號），本院判決如下：
    主  文
戊○共同連續販賣無故以照相、錄影竊錄他人非公開之活動之內
容，處有期徒刑肆月，如易科罰金，以銀元佰元即新臺幣玖佰
元折算壹日，如附表所示之物，均沒收。
    事  實
一、戊○係出版商「香港商壹傳媒出版有限公司」負責人，並擔
    任該公司所發行「壹週刊」雜誌總編輯，職司「壹週刊」雜
    誌所刊文章內容之查證、審稿、照片挑選及文章刊載與否、
    設定內文標題、封面等決策工作；壹週刊攝影記者己○○（
    未據起訴）及該週刊真實姓名年籍不詳之記者三人，基於意
    圖販賣而無故以照相、錄影竊錄他人非公開活動，及販賣無
    故以照相、錄影方式竊錄他人非公開活動內容之概括犯意聯
    絡，共同於民國九十年八月四日晚間至翌日清晨，未經丙○○、甲○○、丁○○、乙○○等人事先同意，即無故接續以
    照相機拍照及攝影機攝影之方式，竊錄丙○○、甲○○、丁○○、乙○○與友人在臺北市○○區○○路二五六號別墅內
    聚會之非公開活動照片及錄影帶，拍得後攜回壹週刊雜誌社
    ，戊○明知己○○等四名記者拍得之上開照片及錄影帶係竊
    錄他人非公開活動內容，仍決意販賣而與該四名記者共同基
    於販賣無故以照相、錄影方式竊錄他人非公開活動內容之概
    括犯意聯絡，由戊○將上開照片及錄影帶交付並指示而利用
    無犯罪故意之壹週刊編輯人員林佩誼、賴志芳、沙儷伶（另
    經檢察官為不起訴處分），在壹週刊出版之第十一期，以「
    小Ｓ（即丙○○）阿雅（即甲○○）乙○○丁○○露天搖頭
    性愛派對」封面標題，在內文第十頁至第十七頁以「獨家直
    擊」方式刊載該等照片及錄影帶擷取之靜態畫面共三十三幀
    （起訴書誤載為四十三幀，經公訴檢察官以九十五年八月一
    日補充理由書更正為三十五幀，惟該期壹週刊封面與目錄之
    照片為同一幀，故補充理由書亦屬誤載），並佐以「八月四
    日的週末夜晚…卻有一群年輕人正在舉辦放蕩的搖頭派對。
    這群人正是…撞球選手丁○○。…四女六男在獨棟別墅裡裡
    外外的舉止，活像是一齣肉慾橫流的劇碼…丁○○更是演出
    露天春宮…」等文字說明，再利用不知情之印刷人員數人（
    均姓名年籍不詳，無證據證明係屬兒童或少年），將該期壹
    週刊印刷成冊後，利用不知情之經銷體系人員（均姓名年籍
    不詳，無證據證明係屬兒童或少年），將該期壹週刊連續販
    賣予不特定社會大眾閱讀，以此方式連續販賣無故以照相、
    錄影方式竊錄他人非公開活動內容，共計出售約二十七萬冊
    。
二、案經丙○○、甲○○、丁○○、乙○○訴由臺灣臺北地方法
    院檢察署檢察官偵查起訴。
    理  由
壹、有罪部分：
一、訊據被告戊○否認犯行，辯稱：告訴人丙○○等人舉辦派對
    之地點係在上開別墅之室外游泳池畔，任何人從四周高處均
    可輕易看見該游泳池畔之活動狀況，告訴人丙○○等人對於
    其活動內容並不具合理之隱私期待，自與「非公開活動」有
    間；且壹週刊雜誌人員因合理懷疑告訴人丙○○等人當晚有
    施用搖頭丸之犯罪行為，基於報導之正當目的，方進行拍攝
    ，並非「無故」為之等語。經查：
  (一)被告係「香港商壹傳媒出版有限公司」負責人，並擔任該公
    司所發行「壹週刊」雜誌總編輯，職司「壹週刊」雜誌所刊
    文章內容之查證、審稿、照片挑選及文章刊載與否、標題設
    定、頭條封面等決策工作。壹週刊攝影記者己○○及該週刊
    真實姓名年籍不詳之記者三人，於九十年八月四日晚間至翌
    日清晨，未經丙○○、甲○○、丁○○、乙○○等人事先同
    意，即使用照相機拍照及攝影機攝影之方式，錄得丙○○、
    甲○○、丁○○、乙○○與友人在臺北市○○區○○路二五
    六號別墅內聚會之活動照片及錄影帶；嗣被告等壹週刊人員
    開會後決定將此則報導刊登於同年月九日，壹週刊出版之第
    十一期，以「小Ｓ阿雅乙○○丁○○露天搖頭性愛派對」封
    面標題，在內文第十頁至第十七頁以「獨家直擊」方式刊登
    該等照片及錄影帶擷取之靜態畫面共三十三幀（分別為：封
    面及目錄一幀、第十頁四幀、第十二頁三幀、第十三頁右排
    四幀、左排下三幀、第十四頁十幀、第十五頁二幀、第十六
    頁中排三幀、下排三幀），並輔以「八月四日的週末夜晚…
    卻有一群年輕人正在舉辦放蕩的搖頭派對。這群人正是…撞
    球選手丁○○。…四女六男在獨棟別墅裡裡外外的舉止，活
    像是一齣肉慾橫流的劇碼…丁○○更是演出露天春宮」等文
    字說明，交由壹週刊編輯人員林佩誼、賴志芳、沙儷伶加以
    編輯、校對，並於付印後，將該期週刊透過經銷體系販賣出
    售予不特定社會大眾閱讀，共計出售約二十七萬冊等情，為
    被告所不否認（九十年度他字第三三一六號卷第三三、三四
    頁），且據證人己○○於本院證述明確（本院九十五年十二
    月六日審判筆錄第二、三、七、八頁），並有第十一期壹週
    刊節本影本在卷可稽（同偵卷第七至十八頁），堪予採認。
  (二)按刑法第三百十五條之一規定之立法理由為：「目前社會使
    用照相、錄音、錄影、望遠鏡及各種電子、光學設備等，已
    甚普遍，惟以之為工具，用以窺視、竊聽、竊錄他人隱私活
    動（如更衣、如廁或其他私密活動）、言論或談話者，已危
    害社會善良風氣及個人隱私，實有處罰之必要，爰增列本條
    」，而刑法第三百十五條之二立法理由略謂：「意圖營利供
    給場所、工具或設備便利他人窺視、竊聽、竊錄，或意圖散
    布、播送、販賣而犯前條第一項第二款之罪及明知為竊錄之
    內容而製造、散布、播送或販賣者，其惡性尤為嚴重，爰提
    高該等犯罪處罰之刑度，以為處罰」等語。可知刑法第三百
    十五條之一、第三百十五條之二規定係在保障隱私權。而刑
    法第三百十五條之一、第三百十五條之二所謂「非公開」之
    意，係指活動不對公眾公開而具有隱密性，亦即個人主觀上
    欲隱密進行其活動而不欲公開，且在客觀上所選擇之場所或
    所使用之設備亦足以確保活動之隱密性而言。
  (三)被告雖辯稱：告訴人丙○○等人舉辦活動之地點係位於上開
    別墅之室外游泳池畔，不具隱密性，非屬「非公開活動」云
    云，經查：
  1.告訴人丙○○等人及其友人，於九十年八月四日夜間，在屬
    私人住宅之臺北市○○區○○路二五六號之別墅游泳池畔舉
    行聚會，該別墅設有大門，周圍有圍牆與外界隔離，該游泳
    池之位置係在大門入口後下數十階梯之下方，一般人難以經
    由該屋圍牆或大門看見該游泳池等情，此有被告提出之照片
    附於本院卷可證（本院卷附被告九十五年五月十九日答辯狀
    被證十七、被告九十五年八月二十二日刑事陳報攝影地點狀
    附件），及告訴人丙○○偵查中提出之該別墅內照片為憑（
    九十年度他字第三三一六號偵卷第八六、八七頁），再觀之
    該等照片所示，可知該別墅為三層建築，雖其鄰房中有幾戶
    樓層高於三層樓者，惟與鄰房連接處之游泳池畔，有濃密之
    樹木以遮檔鄰房視線。則告訴人丙○○與友人聚會之場所既
    屬私人住宅，該場所又設有門、牆等防閑設施並以樹木遮掩
    鄰人視線，其場地、活動均非他人得以任意進入或觀看。並
    參以證人己○○於本院證稱：當天晚上接到主管通知到北投
    山區支援，我到是晚上八、九點，到現場我們發現小Ｓ的車
    停在路邊，但沒有看到人，我跟在場的其他先來的同事決定
    到旁邊的一個空屋裡面，當時是建築工地的二樓或三樓，在
    車子旁邊等著拍攝小Ｓ照片，過一會兒發現小Ｓ、乙○○二
    人走過來，他們沿路走一直大叫…所以我開始拍，拍完後乙○○、小Ｓ離開那臺車，我們發現小Ｓ、乙○○不見了，我
    們在場討論接下來怎麼辦，在我們等待時隱約聽到一些音樂
    的聲音，我們到空屋後半部發現往下看會看到一片別墅，其
    中一間別墅燈火通明…，大概到十、十一點左右，我們發現
    小Ｓ、乙○○…一起走到游泳池旁邊，我們開始繼續拍攝、
    「（當時為什麼沒有想到在平地拍攝而要到比較高的地方拍
    攝？）我們一直不確定小Ｓ怎麼進入別墅區，後來發現有樓
    梯可以下到別墅，我們也沒有走樓梯下去我們也不曉得」、
    「（你到現場應該有在外面勘查現場，當時你在現場勘查有
    看到別墅裡面的情形嗎？）現場勘查沒有看到別墅裡面的情
    形」等語（本院審判筆錄第二、三、七、八頁），可知該別
    墅之大門、圍牆及與鄰房間之樹木，均足以達到防止路人窺
    視之效果，他人於該別墅外之正常行止間，並無從目睹、監
    視該別墅大門及圍牆範圍內之活動。況告訴人等在上開活動
    中，曾與友人有較親暱之肢體動作，如擁抱、親吻等，此有
    系爭壹週刊報導所刊登之照片可證（同偵卷第十三、十四、
    十六頁），核之該等行為態樣相當私密，可知告訴人等人主
    觀上對於該等活動有隱私之需求及期待。綜上各情，堪認告
    訴人丙○○等人於九十年八月四日在上址別墅內進行之上揭
    私人聚會，告訴人丙○○等人主觀上不欲公開，且所選擇之
    地點亦具有客觀上之場所私密性，自屬非公開活動無疑，應
    享有隱私權不受侵害之合理期待。被告辯稱：告訴人丙○○
    等人上開聚會非屬「非公開活動」云云，並非可採。
  2.案發當時，該別墅左鄰雖有未完工之工地，且證人己○○可
    由該工地二樓或三樓向下窺見上開別墅游泳池畔，此經證人
    己○○證述明確如前。唯該工地坐落之土地及未完工之建築
    物均屬私人所有，他人非得任意進入，且該工地既尚未完工
    ，衡之常情，除日間可能有工人在場施工外，夜間應無人居
    住或滯留其內，則以該工地案發當時之通常使用型態而言，
    於夜間應不致於有人能從中窺見上開別墅游泳池畔之活動，
    告訴人丙○○等人上開活動既係於夜間舉行，客觀上仍具有
    場所之私密性，亦應有隱私權不致遭受侵害之合理期待。況
    證人己○○及不詳姓名年籍記者共四人，既非該工地土地或
    建物所有權人，已無權進入該工地，且係於夜間專為窺探該
    別墅圍牆內活動之目的為之，亦與一般住宅居住使用方式有
    別，則縱使案發當時於該工地二、三樓可以看見該別墅游泳
    池畔之活動，仍難認為其活動不具客觀上之場所私密性，而
    屬非公開活動。
  3.至於被告辯稱：曾經報導在墾丁海灘吸毒之搖頭派對，係在
    海灘以照相方式蒐證，此種蒐證方式並不違法云云，惟查：
    海灘屬開放空間，在海灘之活動並不具場所之隱密性，與本
    案情節不同，被告此部分辯解尚有誤會，附此敘明。
  (四)被告復辯稱：因告訴人等在上開活動中，有咬奶嘴、戴白手
    套、神情恍惚、行為放蕩等舉止，記者因合理懷疑告訴人等
    有施用藥品行為，且告訴人丙○○等人曾參加反煙反毒活動
    ，因認本案涉及公益，有新聞價值，基於報導之目的而予以
    拍攝刊登，並非無故為之云云：並提出關於施用搖頭丸會有
    吸奶嘴、戴白手套、精神恍惚等情形之新聞報導、告訴人丙○○、甲○○等人曾參加反煙反毒活動等新聞報導為憑（被
    告九十五年五月十九日刑事答辯狀所附被證九至十二、九十
    年度他字第三三一六號偵卷第三九至四六頁），惟查：
  1.告訴人丙○○、甲○○、丁○○、乙○○等人，或從事演藝
    工作，或為從事撞球運動，有相當知名度，此為公眾周知之
    事實；且告訴人丙○○、甲○○曾參加反煙、反毒活動等情
    ，復據被告提出上揭新聞報導為憑，被告所述：告訴人丙○○等人為公眾人物，曾參加反煙、反毒活動等情，固非無據
    。則被告及證人己○○所述：當天發現告訴人丙○○等人上
    開活動中，有咬奶嘴、戴白手套、神情恍惚、行為放蕩等舉
    止等情，如果屬實，其事件涉及告訴人等是否與異性親密互
    動、成年人吸用奶嘴、戴白手套等異舉、告訴人等是否施用
    毒品而涉及刑事犯罪、告訴人等是否有吸煙、施用毒品等與
    其公開形象不符之舉措，此等情節，或足以吸引公眾關切而
    使公眾產生好奇，一旦為公眾知悉，亦有被崇拜者模仿之可
    能，是公眾人物之言行，難認與公共利益全然無涉。
  2.惟刑法第三百十五條之一、第三百十五條之二妨害秘密罪，
    以「無故」為構成要件，而「無故」之意義，係指「無法律
    上之正當事由」而言。另觀之刑法第三百零六條侵入住宅罪
    、第三百十五條妨害書信秘密罪、第三百十六條洩漏業務上
    知悉他人秘密罪，亦均以「無故」為構成要件。倘以公眾人
    物之言行恐遭社會大眾模仿，即遽認其言行與公共利益有關
    ，而允許媒體以此為由，侵入公眾人物住宅（刑法第三百零
    六條）、開拆隱匿公眾人物封緘信函（刑法第三百十五條）
    、竊錄公眾人物之非公開活動（刑法第三百十五條之一、第
    三百十五條之二），或允許醫師等專業人員將業務知悉之公
    眾人物秘密洩漏予媒體報導週知（刑法第三百十六條），則
    不啻以廣泛之「公共利益」一詞，剝奪公眾人物之居住安全
    、隱私、秘密等憲法所保障之人權，此顯失事裡之平，是「
    公共利益」之概念能否擴張致此？刑法第三百十五條之一、
    第三百十五條之二之妨害秘密罪，能否因事涉公共利益，即
    認屬法律上有正當事由而排除各該條文「無故」之要件，已
    非無疑。
  3.而憲法所列舉之自由權利，除為防止妨礙他人自由、避免緊
    急危難、維持社會秩序或增進公共利益所必要者外，不得以
    法律限制之，為憲法第二十三條所揭櫫，亦即對於人民自由
    權利之限制，只有在上述公共利益所必要之範圍內，始得以
    法律限制，此即所謂「比例原則」，因此所有自由權利之行
    使並非可以無限擴張。刑法第三百十五條之一及第三百十五
    條之二之規範目的在於保護一般人之隱私權，使人民有免於
    遭窺視、刺探，甚至將自己不願公諸於世之隱私公布於眾等
    恐懼，而得以自由從事非公開言行，且該規定並未排除任何
    對象之適用，縱屬新聞媒體亦不得以新聞自由為由，而排除
    該等條文之適用，以貫徹該等條文保護個人隱私之精神，此
    亦為媒體從業人員應嚴守之紀律。而個人因其從事之社會活
    動或職業，其言行有不同程度被揭露於公眾之風險。公眾人
    物之言行亦具有相當之影響力，或為社會大眾模仿之對象，
    且社會大眾對公眾人物私生活亦有高度好奇，惟公眾人物「
    非公開」之私密行為（專指個人主觀上不欲公開，且其言行
    客觀上具有場所私密性，或所採取之設備或措施客觀上足以
    確保活動之隱密性者，即符合刑法第三百十五條之一、第三
    百十五條之二「非公開」要件者），縱使與其公開言行或形
    象不符，仍受刑法之保護，而享有不被非法揭露之自由。換
    言之，公眾人物之非公開行為，縱使涉及公共政策等與不特
    定多數人有關之公共利益，媒體對於其非公開行為之採訪、
    蒐集資訊之方式，仍不得逾越法律界限加以刺探甚至竊錄。
    媒體對於公眾人物非公開言行，僅因「公共利益」、「新聞
    價值」或「新聞報導」之目的，而逾越刑法界線加以窺探、
    竊錄，仍非法律所允許。
  4.告訴人等之上開活動既屬刑法第三百十五條之一、第三百十
    五條之二所規定之「非公開」活動，業經本院認定如前，即
    屬刑法該等規定所保障之對象，享有不受非法刺探監視之權
    利，縱使其活動內容涉有犯罪嫌疑，或記者主觀上認與公共
    利益有關，倘非依刑事訴訟法等相關規定，仍不得任意侵犯
    隱私而加以蒐集資訊或報導，唯有偵查犯罪權限之國家機關
    循法定程序始能以搜索、扣押、通訊監察等合法手段蒐證，
    證人己○○及被告雖係媒體從業人員，其等主觀上判斷有犯
    罪嫌疑，或主觀上認為事涉公共利益，仍不得以報導新聞為
    由，侵犯他人隱私而竊錄拍攝他人非公開活動作為採訪及取
    得資訊之手段，或刊載揭露予社會大眾知悉。
  5.綜上，被告辯稱：壹週刊雜誌人員因合理懷疑告訴人丙○○
    等人當晚有施用搖頭丸之犯罪行為，基於報導之正當目的，
    方進行拍攝，並非「無故」為之云云，並非可採。
  (五)綜上，本案事證明確，被告所辯並非可採，犯行可以認定。
二、論罪科行部分：
  (一)按行為後法律有變更者，適用行為時之法律，但行為後之法
    律有利於行為人者，適用最有利於行為人之法律，刑法第二
    條第一項定有明文，被告行為後，下列關於本件被告論罪科
    刑所應適用之刑法條文，業於九十四年二月二日修正公布，
    且依刑法施行法第十條之一規定，於九十五年七月一日生效
    施行。茲分述如下：
  1.修正前刑法第二十八條規定：「二人以上共同實施犯罪之行
    為者，皆為正犯」，修正後之刑法第二十八條則將「實施」
    改為「實行」，本件被告所為，於新舊法均構成共同正犯，
    新法並未較有利於被告。
  2.被告行為後，刑法第五十六條連續犯之規定，業經修正公布
    刪除並施行，則被告之犯行，因行為後新法業已刪除連續犯
    之規定，此刪除雖非犯罪構成要件之變更，但顯已影響其刑
    罰之法律效果，自屬法律有變更，經比較新、舊法結果，仍
    應適用較舊法論以連續犯較有利於被告。
  3.修正前刑法第三十三條第五款規定，罰金為銀元一元即新臺
    幣三元以上。被告行為後，依刑法施行法第一之一條規定，
    法定刑中罰金數額改以新臺幣計算，提高法定刑中罰金數額
    至三十倍，惟修正後刑法第三十三條第五款規定，罰金為新
    臺幣一千元以上。經比較結果，新法並未較有利於被告。
  4.經上開所示個別比較新舊法及依最高法院二十四年上字第四
    六三四號判例就罪刑有關之一切情形綜其全部之結果而為比
    較後，仍以適用修正前刑法第二十八條、第四十一條第一項
    前段、第三十八條第一項第二款等規定，較有利於被告，是
    依前開說明，自應適用修正前刑法第二十八條、第四十一條
    第一項前段、第三十八條第一項第二款等規定處斷。
  (二)核被告所為，係犯刑法第三百十五條之二第三項販賣無故以
    照相、錄影竊錄他人非公開活動內容罪，應依同條第一項規
    定處斷。被告販賣前製造之低度行為，為販賣之高度行為所
    吸收，不另論罪。被告與己○○及姓名年籍不詳之記者三人
    間，有犯意聯絡而互推實施犯行，為共同正犯。被告利用無
    犯罪故意之林佩誼、沙儷伶、賴志芳，及姓名年籍不詳且不
    知情之印刷人員、銷售人員犯罪，為間接正犯。被告連續多
    次犯行，時間緊接，方法相同，觸犯構成要件相同之罪名，
    顯係基於概括犯意反覆為之，為連續犯，依修正前刑法第五
    十六條之規定，以一罪論，並加重其刑。爰審酌被告犯罪後
    否認犯行，且該期壹週刊出售多達約二十七萬冊，危害非輕
    ，且被告為媒體從業人員，報導新聞事件理應嚴守法律分際
    ，竟仍不法侵害他人權利，惟事後已與告訴人丙○○、甲○○、丁○○、乙○○和解，告訴人丙○○、甲○○、丁○○
    、乙○○均撤回告訴，有撤回告訴狀在卷可憑（九十五年度
    偵字第四０六五號偵卷第四九至五二頁），及被告犯罪之動
    機、目的、手段、被告之品行及智識程度等一切情狀，量處
    如主文所示之刑。
  (三)修正前刑法第四十一條第一項前段規定：「犯最重本刑為五
    年以下有期徒刑以下之刑之罪，而受六個月以下有期徒刑或
    拘役之宣告，因身體、教育、職業、家庭之關係或其他正當
    事由，執行顯有困難者，得以一元以上三元以下折算一日，
    易科罰金」，又被告行為時之易科罰金折算標準，修正前罰
    金罰鍰提高標準條例第二條前段（現已刪除）規定，就其原
    定數額提高為一百倍折算一日，則本件被告行為時之易科罰
    金折算標準，應以銀元一百元以上，三百元以下折算一日，
    經折算為新臺幣後，應以新臺幣三百元以上，九百元以下折
    算一日。惟修正後刑法第四十一條第一項前段則規定：「犯
    最重本刑為五年以下有期徒刑以下之刑之罪，而受六個月以
    下有期徒刑或拘役之宣告者，得以新臺幣一千元、二千元或
    三千元折算一日，易科罰金」。比較修正前後之易科罰金折
    算標準，以修正前刑法第四十一條第一項之規定，較有利於
    被告，爰依修正前刑法第四十一條第一項前段規定，諭知易
    科罰金之折算標準。
  (四)扣案如附表所示之物，為竊錄內容之附著物，應依刑法第三
    百十五條之三規定，宣告沒收。
貳、不另為無罪諭知部分：
一、公訴意旨略以：被告戊○與真實姓名年籍不詳記者，基於共
    同犯意聯絡，推由記者於民國九十年八月四日晚間至翌日清
    晨，未經丙○○、甲○○、丁○○、乙○○等人事先同意，
    無故以照相機拍照方式竊錄丙○○、甲○○、丁○○、乙○○與友人在臺北市○○區○○路二五六號別墅內聚會之非公
    開活動照片四十三幀（含丙○○、甲○○、丁○○、乙○○
    與友人約定地點集合後前往該別墅之照片），戊○明知記者
    取得照片之原因，仍基於意圖散布無故以照相方式竊錄他人
    非公開活動內容之犯意，於同月九日，在壹週刊出版之第十
    一期，以「小Ｓ阿雅乙○○丁○○露天搖頭性愛派對」封面
    標題，在內文第十頁至第十七頁以「獨家直擊」方式刊載該
    等照片及錄影帶擷取之靜態畫面共三十四幀，佐以「八月四
    日的週末夜晚…卻有一群年輕人正在舉辦放蕩的搖頭派對。
    這群人正是…撞球選手丁○○。…四女六男在獨棟別墅裡裡
    外外的舉止，活像是一齣肉慾橫流的劇碼…丁○○更是演出
    露天春宮…」等文字說明，以此方式散布、販賣無故以照相
    方式竊錄他人非公開活動內容之照片，因認被告除前開經論
    罪科刑之三十三幀圖片外，就刊載告訴人丙○○等人在別墅
    外之照片，亦犯刑法第三百十五條之二第三項、第一項之罪
    ，且認為被告與前往攝影之記者共犯刑法第三百十五條之二
    第二項、第一項之意圖散布、販賣而無故以照相竊錄他人非
    公開活動罪云云。
二、按犯罪事實應依證據認定之，無證據不得認定其犯罪事實；
    又不能證明被告犯罪者，應諭知無罪之判決，刑事訴訟法第
    一百五十四條第二項、第三百零一條第一項分別定有明文。
    次按刑事訴訟法上所謂認定犯罪事實之證據，係指足以認定
    被告確有犯罪行為之積極證據而言，該項證據自須適合於被
    告犯罪事實之認定，始得採為斷罪資料。且認定不利於被告
    之事實，須依積極證據，苟積極證據不足為不利於被告事實
    之認定時，即應為有利於被告之認定，更不必有何有利之證
    據。如未能發現相當證據，或證據不足以證明，自不能以推
    測或擬制之方法，以為裁判之基礎。又刑事訴訟上證明之資
    料，無論其為直接或間接證據，均須達於通常一般之人均不
    致有所懷疑，而得確信其為真實之程度，始得據為有罪之認
    定，若其關於被告是否犯罪之證明未能達此程度，而有合理
    性懷疑之存在，致使無從形成有罪之確信，即不得遽為不利
    被告之認定，此分別有最高法院二十九年上字第三一０五號
    、三十年上字第八一六號、四十年臺上字第八六號、七十六
    年臺上字第四九八六號判例可資參照。
三、經查：
  (一)本案壹周刊第十一期第十一頁左側照片四幀係告訴人丙○○
    等人在路旁集合等情形之照片；第十三頁左上角之照片，係
    告訴人甲○○於七月二十八日在路旁之照片；第十六頁上排
    三幀照片則係告訴人丙○○等人在別墅外之路上或車旁之照
    片。上述拍攝告訴人之地點，被拍攝之人係身處於公開之公
    共場所，其活動仍屬公開之活動，而非私密行為，故被告等
    雖有拍攝之行為，亦不構成刑法第三百十五條之二之妨害秘
    密罪。檢察官起訴書記載記者拍攝告訴人丙○○、甲○○、
    丁○○、乙○○與友人約定地點集合後前往該別墅之照片亦
    屬犯罪云云，有所誤解。
  (二)參以被告供稱：「（對於此事報導，雜誌社事前內部有採訪
    計劃？）無，是記者要去採訪時發現的，他們當機立斷決定
    做此採訪」、第一線記者拍攝之詳細地點我不清楚等語（九
    十年度他字第三三一六號卷第三三、三四頁），核與證人己○○前開證稱：當天攝影主管蔡宜謀打電話跟我說在北投山
    上之前有同事發現小Ｓ去北投山上開派對要我去現場支援拍
    照，我到是晚上八、九點，到現場發現小Ｓ車停在路邊，但
    沒有看到人，我跟在場的其他先來的同事決定到旁邊的一個
    空屋裡面，當時是建築工地的二樓或三樓，在車子旁邊等著
    拍攝小Ｓ照片，過一會兒發現小Ｓ、乙○○二人走過來，他
    們沿路走一直大叫…所以我開始拍，拍完後乙○○、小Ｓ離
    開那臺車，我們發現小Ｓ、乙○○不見了，我們在場討論接
    下來怎麼辦，在我們等待時隱約聽到一些音樂的聲音，我們
    到空屋後半部發現往下看會看到一片別墅，其中一間別墅燈
    火通明…，大概到十、十一點左右，我們發現小Ｓ、乙○○
    …一起走到游泳池旁邊，我們開始繼續拍攝等語大致相符，
    可知當時並非被告通知證人己○○前往拍攝，且拍攝之地點
    、方式係由在場含己○○在內之記者現場決定，難認被告自
    始即與證人己○○等現場記者，有共同意圖販賣而無故以照
    相、錄影竊錄他人非公開活動之犯意聯絡，公訴人認被告另
    與證人己○○等記者共犯刑法第三百十五條之二第二項、同
    條第一項罪嫌云云，尚難採認。此外，雖係由蔡宜謀通知己○○前往支援拍攝，惟拍攝地點、方式均係由己○○等在場
    記者當場決定，業如前述，亦難認蔡宜謀知悉現場拍照詳情
    而與己○○及現場記者有妨害秘密之犯意聯絡，亦附此指明
    。
四、綜上所述，公訴人認被告涉犯此部分罪嫌，所提出之證據，
    不足為被告有罪之積極證明，惟此部分如成立犯罪，與前開
    經論罪科刑之部分有牽連犯之裁判上一罪關係，爰不另為無
    罪之諭知。
據上論斷，應依刑事訴訟法第二百九十九條第一項前段、刑法第
二條第一項前段、第三百十五條之二第三項、第一項、第三百十
五條之三，修正前刑法第二十八條、第五十六條、第四十一條第
一項前段，罰金罰鍰提高標準條例第一條前段，修正前罰金罰鍰
提高標準條例第二條，現行法規所定貨幣單位折算新臺幣條例第
二條，判決如主文。
本案經檢察官江貞諭到庭執行職務
中　　華　　民　　國　九十六　年　　一　　月　　十　　日
　　　　　　　　　刑事第五庭  審判長法　官　黃程暉
                                    法  官  賴秀蘭
                                    法  官  高偉文
以上正本證明與原本無異。
如不服本判決，應於判決送達後十日內向本院提出上訴狀（應抄
附繕本）。告訴人或被害人如對於本判決不服者，應具備理由請
求檢察官上訴，其上訴期間之計算係以檢察官收受判決正本之日
期為準。
　　　　　　　　　　　　　　　　　　書記官　張華瓊
中　　華　　民　　國　九十六　年　　一　　月　　十　　日
┌─────────────────┬─────────────┐
│附表                              │                          │
├──┬──────────────┼─────────────┤
│編號│應沒收之物                  │備註                      │
├──┼──────────────┼─────────────┤
│一  │第十一期壹週刊所勘載之竊錄內│未扣案                    │
│    │容圖片（封面及目錄一幀、第十│                          │
│    │頁四幀、第十二頁三幀、第十三│                          │
│    │頁右排四幀、左排下三幀、第十│                          │
│    │四頁十幀、第十五頁二幀、第十│                          │
│    │六頁中排三幀、下排三幀）    │                          │
├──┼──────────────┼─────────────┤
│二  │上開圖片所由生（即竊錄內容附│未扣案                    │
│    │著物）之底片、照片、錄影帶  │                          │
└──┴──────────────┴─────────────┘
附錄本案論罪科刑法條全文
中華民國刑法第三百十五條之一
有下列行為之一者，處三年以下有期徒刑、拘役或三萬元以下罰
金：
一、無故利用工具或設備窺視、竊聽他人非公開之活動、言論、
    談話或身體隱私部位者。
二、無故以錄音、照相、錄影或電磁紀錄竊錄他人非公開之活動
    、言論、談話或身體隱私部位者。
中華民國刑法第三百十五條之二
意圖營利供給場所、工具或設備，便利他人為前條第一項之行為
者，處五年以下有期徒刑、拘役或科或併科5萬元以下罰金。
意圖散布、播送、販賣而有前條第二款之行為者，亦同。
製造、散布、播送或販賣前二項或前條第二款竊錄之內容者，依
第一項之規定處斷。
前三項之未遂犯罰之。
